【裁判字號】    95,訴,3507
【裁判日期】    951219
【裁判案由】    違反槍砲彈藥刀械管制條例
【裁判全文】
臺灣高雄地方法院刑事判決              95年度訴字第3507號
公  訴  人  臺灣高雄地方法院檢察署檢察官
被      告  甲○○
                    （現另案羈押於臺灣高雄第二監獄）
指定辯護人  本院公設辯護人  陳信凱
上列被告因違反槍砲彈藥刀械管制條例案件，經檢察官提起公訴
（94年度偵字第26248號），本院判決如下：
    主  文
甲○○未經許可，寄藏可發射子彈具殺傷力之改造手槍，累犯，
處有期徒刑參年陸月，併科罰金新臺幣伍萬元，罰金部分如易服
勞役，以新臺幣壹仟元折算壹日。扣案之仿BERETTA 廠九二FS型
半自動手槍之改造手槍壹支（槍枝管制編號0000000000號，含彈
匣壹副）、改造子彈伍顆均沒收。
    事  實
一、甲○○前於民國83年間，因違反肅清煙毒條例案件，經台灣
    台北地方法院以83年度訴字第2988號判處有期徒刑3 年6 月
    確定，另於84年間，因違反麻醉藥品管理條例、槍砲彈藥刀
    械管制條例案件，經台灣台中地方法院以84年度訴字第385
    號判處應執行有期徒刑3 年3 月，提起上訴後，復經台灣高
    等法院台中分院以84年度上訴字第1488號駁回上訴確定，上
    開數罪並經定應執行刑為有期徒刑6 年3 月確定，入監執行
    ，於86年10月16日縮短刑期假釋出監，嗣經撤銷假釋，執行
    殘刑3 年2 月18日，於93年9 月16日執行完畢。詎仍不知悔
    改，明知可發射子彈具有殺傷力之改造手槍及具殺傷力之子
    彈，均為槍砲彈藥刀械管制條例所規定之管制物品，非經中
    央主管機關許可，不得擅自持有、寄藏，竟基於寄藏改造手
    槍、子彈之犯意，於94年2 月間某日，在高雄市○○路近國
    賓飯店某處，受真實姓名、年籍不詳，綽號「德和」男子所
    託，代為保管具殺傷力之仿BERETTA 廠92FS型半自動改造手
    槍壹支（含彈匣，槍枝管制編號：0000000000號）及直徑約
    9MM 金屬彈頭之改造子彈8 顆，並將之藏放在高雄市○○區
    ○○街275 號7 樓之1 號居處，嗣於94年11月10日晚上10時
    50分許，甲○○因另承租他處，將上揭手槍、子彈放置在其
    駕駛車牌號碼ZU-6870 號自小客車駕駛座下，欲將之攜往新
    承租處藏放，行經高雄市○○○路80號前，因形跡可疑為警
    盤查，員警徵得甲○○同意後，對上揭車輛實施搜索結果，
    扣得上揭手槍、子彈（嗣該子彈經送鑑試射後，僅存5 顆）
    ，始悉上情。
二、案經高雄市政府警察局苓雅分局報請臺灣高雄地方法院檢察
    署檢察官偵查起訴。
    理  由
壹、證據能力方面：按鑑定人由審判長、受命法官或檢察官就下
    列之人選任1 人或數人充之：(一)就鑑定事項有特別知識經驗
    者。(二)經政府機關委任有鑑定職務者；鑑定之經過及其結果
    ，應命鑑定人以言詞或書面報告；法院或檢察官得囑託醫院
    、學校或其他相當之機關、團體為鑑定，或審查他人之鑑定
    ，並準用第203 條至第206 條之1 規定，刑事訴訟法第198
    條、第206 條第1 項、第208 條第1 項分別定有明文。且臺
    灣高雄地方法院檢察署已概括選任內政部警政署刑事警察局
    為該署轄區司法警察機關調查中案件有關槍彈有無殺傷力之
    鑑定事項之鑑定機關（臺灣高雄地方法院檢察署92年7 月11
    日雄檢楠文字第0921000185號函參照）。依上開說明，卷附
    內政部警政署刑事警察局94年11月30日刑鑑字第0940180524
    號槍彈鑑定書（見94年度偵字第26248 號卷第19頁至第23頁
    ），雖係被告以外之人於審判外之書面陳述，然係檢察機關
    概括委託內政部警政署刑事警察局鑑定後所製作之鑑定報告
    ，為刑事訴訟法第159 條第1 項所指例外情形，應有證據能
    力（92年8 月刑事訴訟新制法律問題研討會結論參照）。
貳、實體方面：
一、訊據被告甲○○對其曾於上揭時地，受綽號「德和」之人所
    託，代為保管前開具殺傷力之改造手槍、子彈後，將之攜往
    前揭處所藏放之事實均坦承不諱，復有上開改造手槍1 支、
    子彈8 顆扣案足佐。又扣案改造手槍、子彈，經內政部刑事
    警察局鑑定結果，認手槍1 支（槍枝編號：0000000000號）
    ，係由仿BERETTA 廠92FS型半自動手槍製造之槍枝換裝土造
    金屬槍管而成之改造手槍，槍枝機械性能良好，可擊發適用
    子彈，認具殺傷力；子彈8 顆，認係改造子彈（具直徑約9M
    M 金屬彈頭），採樣3 顆試射可擊發，認具殺傷力乙節，有
    該局94年11月30日刑鑑字第0940180524號槍彈鑑定書1 份在
    卷可稽（見94年度偵字第26 248號卷第19頁至第23頁）。足
    認被告前開自白，核與事實相符，自可採為論罪科刑之依據
    。是以，本件被告犯罪事證明確，其洵堪認定，應依法論科
    。
二、論罪科刑部分：
  (一)查被告行為後，刑法於94年2 月2 日經總統令修正公布，於
    95年7 月1 日施行，而比較新舊法時應就罪刑有關之共犯、
    未遂犯、想像競合犯、牽連犯、連續犯、結合犯，以及累犯
    加重、自首減輕暨其他法定加減原因（如身分加減）與加減
    例等一切情形，綜其全部罪刑之結果而為比較（最高法院95
    年5 月23日刑事庭第8 次會議決議參照）。經查：
  1.按槍砲彈藥刀械管制條例第8 條第4 項之未經許可持有改造
    手槍罪，其法定刑應併科新臺幣7 百萬元以下之罰金。併科
    罰金部分，依被告行為時即修正前刑法第33條第5 款規定，
    罰金最低額為銀元1 元，依現行法規所定貨幣單位折算新臺
    幣條例第2 條折算為新臺幣之結果，前揭未經許可持有具殺
    傷力改造手槍罪其法定刑應併科銀元1 元即新臺幣3 元以上
    、新臺幣7 百萬元以下罰金，惟修正後刑法第33條第5 款就
    罰金刑規定為「新臺幣1 千元以上，以百元計算之」，顯已
    將罰金刑之最低額提高為新臺幣1 千元以上。經比較上述新
    舊法，認適用被告行為後之前揭新法規定，對被告並非有利
    。
  2.累犯部分：被告於有期徒刑執行完畢後5 年以內再故意犯本
    件有期徒刑以上之罪，不論依修正前之刑法第47條，或修正
    後之刑法第47條第1 項之規定，均構成累犯，對被告而言並
    無有利或不利之情形，自不生新舊法比較之問題，應逕依修
    正前之刑法第47條，論以累犯，並加重其刑。
  3.易服勞役部分：本件被告犯罪時刑法第42條第2 項前段規定
    ：「易服勞役以1 元以上3 元以下折算1 日。」，又行為時
    之易服勞役折算標準，業據修正前罰金罰鍰提高標準條例第
    2 條前段規定，就其原定數額提高為100 倍折算1 日，則本
    件被告行為時之易服勞役折算標準，應以銀元100 元以上30
    0 元以下折算1 日，即新台幣300 元以上900 元以下折算1
    日。95年7 月1 日修正公布施行之刑法第42條第3 項前段規
    定：「易服勞役以新台幣1000元、2000元或3000元折算1 日
    。」，以修正後之折算標準有利於被告。惟修正前第42條第
    2 項但書規定，易服勞役之期限不得逾6 個月，修正後第42
    條第3 項但書則規定，易服勞役之期限不得逾1 年，修正後
    易服勞役之期限，顯然較修正前為長，對行為人較為不利。
    從而，新、舊法之易服勞役制度，對被告有利與否，應就個
    案而為判斷，如依新舊法均未逾6 個月之日數，則新法對於
    行為人較為有利，如逾6 個月之日數，則舊法對於行為人較
    為有利。而本件本院諭知之併科罰金金額，依新舊法折算易
    服勞役之日數，均未逾6 個月，揆諸前揭說明，顯以新法對
    於行為人較為有利。
  4.綜上所述，本件綜其全部比較結果，認修正後法定罰金刑之
    最低額雖有提高，惟修正後之罰金易服勞役標準較諸修正前
    規定對被告為有利，整體比較適用結果，仍認新法對被告較
    為有利，自應依刑法第2 條第1 項但書規定，適用有利於被
    告之新法規定，以為論處。至於沒收從刑，應附麗主刑一體
    適用裁判時之新法，而不得割裂適用，乃屬當然，附此敘明
    。
  (二)核被告所為，係犯槍砲彈藥刀械管制條例第8 條第4 項未經
    許可寄藏可射發子彈具殺傷力之手槍罪、同條例第12條第4
    項之未經許可寄藏具殺傷力之子彈罪。又寄藏與持有，均係
    將物置於自己實力支配之下，僅寄藏必先有他人之持有行為
    ，而後始為之受寄代藏而已，故寄藏之受人委託代為保管，
    其保管之本身，亦屬持有，不過，此之持有係受寄之當然結
    果，不應另就持有予以論罪（最高法院93年度台上字第2253
    號判決參照），是被告寄藏上開槍彈之行為自包括持有在內
    ，持有行為不另論罪。再者，非法寄藏槍砲彈藥刀械等違禁
    物，所侵害者為社會法益，如寄藏之客體種類相同（同為手
    槍，或同為子彈者），縱令寄藏之客體有數個（如數支手槍
    、數顆子彈），仍為單純一罪，不發生想像競合犯之問題（
    最高法院92年度台上字第2121號判決參照），是被告寄藏子
    彈8 顆之行為，仍應單純論以一寄藏子彈罪。被告一寄藏行
    為，同時觸犯上開各罪，為想像競合犯，應從較重之未經許
    可寄藏可射發子彈具殺傷力之手槍罪處斷。又被告犯有如事
    實欄所載前科，並於93年9 月16日執行完畢等情，有臺灣高
    等法院被告前案紀錄表1 紙在卷可稽，其於上開徒刑執行完
    畢後5 年內，再犯本件最重本刑為有期徒刑以上之罪，為累
    犯，應依刑法第47條之規定加重其刑。爰審酌被告於現今槍
    枝氾濫之際，無視政府嚴格管制槍彈之政策，猶隨意受他人
    所託，為之寄藏具殺傷力之改造手槍、子彈，嚴重危害社會
    善良風氣及治安防衛體系，情節匪淺，惟念其犯後坦承犯行
    ，態度良好，及參酌其素行、犯罪動機、目的、手段及造成
    社會整體侵害程度等一切情狀，量處如主文所示之刑，並就
    所科罰金部分，依修正後刑法第42條第3 項前段之規定，並
    綜合考量被告係高中畢業、業工、家境小康（見警卷教育程
    度欄、職業欄及家庭經濟狀況欄之記載），及其上開犯罪情
    節等相關情狀，諭知以新台幣1 千元折算1 日之易服勞役折
    算標準。
  (三)扣案之具有殺傷力之改造手槍1 枝（槍枝管制編號00000000
    00號，含彈匣1 個）及子彈8 顆（經送內政部警政署刑事警
    察局鑑定，試射3 顆，餘5 顆），分別屬槍砲彈藥刀械管制
    條例第4 條第1 項第1 款、第2 款所定未經許可不得持有之
    違禁物，應依刑法第38條第1 項第1 款之規定，併予宣告沒
    收。至扣案之經試射之子彈3 顆，因試射擊發後非屬違禁物
    ，爰均不予宣告沒收。
據上論斷，應依刑事訴訟法第299 條第1 項前段，槍砲彈藥刀械
管制條例第8 條第4 項、第12條第4 項，刑法第11條前段、第2
條第1 項、第55條、第42條第3 項前段、第38條第1 項第1 款，
判決如主文。
本案經檢察官乙○○到庭執行職務。
中    華    民    國    95    年    12    月    19    日
                  刑事第12庭  審判長法  官 施柏宏
                                    法  官 林書慧
                                    法  官 黃宗揚
以上正本證明與原本無異。
如不服本判決，應於收受送達後10日內向本院提出上訴書狀。
中    華    民    國    95    年    12    月    19    日
                                    書記官 王壹理
附錄本判決論罪科刑法條：
槍砲彈藥刀械管制條例第8 條
未經許可，製造、販賣或運輸鋼筆槍、瓦斯槍、麻醉槍、獵槍、
空氣槍或第4 條第1 項第1 款所定其他可發射金屬或子彈具有殺
傷力之各式槍砲者，處無期徒刑或5 年以上有期徒刑，併科新臺
幣1 千萬元以下罰金。
未經許可，轉讓、出租或出借前項所列槍枝者，處 5 年以上有期
徒刑，併科新臺幣 1 千萬元以下罰金。
意圖供自己或他人犯罪之用，而犯前二項之罪者，處無期徒刑或
7 年以上有期徒刑，併科新臺幣1 千萬元以下罰金。未經許可，
持有、寄藏或意圖販賣而陳列第1 項所列槍枝者，處3 年以上10
年以下有期徒刑，併科新臺幣700 萬元以下罰金。
第 1 項至第 3 項之未遂犯罰之。
槍砲彈藥刀械管制條例第12條
未經許可，製造、販賣或運輸子彈者，處 1 年以上 7 年以下有
期徒刑，併科新台幣500 萬元以下罰金。
未經許可，轉讓、出租或出借子彈者，處 6 月以上 5 年以下有
期徒刑，併科新台幣300 萬元以下罰金。
意圖供自己或他人犯罪之用，而犯前二項之罪者，處3 年以上10
年以下有期徒刑，併科新台幣700 萬元以下罰金。
未經許可，持有、寄藏或意圖販賣而陳列子彈者，處 5 年以下有
期徒刑，併科新台幣300 萬元以下罰金。
第 1 項至第 3 項之未遂犯罰之。


司法院資訊處製作；財團法人民間司法改革基金會備份。
